【裁判字號】    97,抗,1106
【裁判日期】    970804
【裁判案由】    損害賠償
【裁判全文】
臺灣高等法院民事裁定                  97年度抗字第1106號
抗  告  人  甲○○
            戊○○○
            辛○○
            壬○○
            己○○
            丁○○
            庚○○
            乙○○
            丙○○
上列抗告人因與相對人台北縣泰山鄉公所間損害賠償事件，對於
中華民國97年5月14日臺灣板橋地方法院96年度訴字第2260號裁
定提起抗告，本院裁定如下：
    主  文
原裁定廢棄。
    理  由
一、抗告意旨略以：抗告人甲○○、戊○○○、辛○○、壬○○
    、己○○、丁○○、庚○○（以下合稱甲○○7人）原係台
    北縣泰山鄉○○○段楓樹腳小段於民國（下同）96年9月29
    日分割前第35-2、35-3、35-4地號土地（下合稱系爭土地）
    共有人，並出租予抗告人乙○○、丙○○耕作。然相對人未
    依土地法第90條及93條規定，將系爭土地依都市計劃法預為
    規劃、保留徵收，即於68年間逕在其上興建防洪設施（含堤
    防），91年間復將提外土地闢建河濱公園綠地、人行步道等
    公共設施。迨96年4月24日，甲○○7人將系爭土地出售予訴
    外人楊豐文時，因其上建有堤防、公園綠地等而與農業用地
    認定基準不符，致甲○○7人無法申請免課土地增值稅新台
    幣（下同）339萬6290元，爰依民法侵權行為法則訴請相對
    人按甲○○7人應有部分比例賠償339萬6290元本息。另抗告
    人乙○○、丙○○因相對人設置堤防等而無法使用系爭土地
    ，爰依民法不當得利法則請求相對人賠償乙○○、丙○○各
    42萬2824.5元本息。嗣原法院認相對人如怠於將系爭土地劃
    設為公共設施保留地致抗告人受損害、或無法源依據而受有
    利益，核屬公法上侵權行為或不當得利爭執，應由行政法院
    審判，普通法院並無審判權，遂裁定駁回抗告人之訴。然抗
    告人係依據民法侵權行為與不當得利法律關係而為請求，本
    件自應由普通法院審判，故原裁定實有違誤，爰提起抗告請
    求廢棄原裁定等語。
二、按訴訟事件不屬普通法院之權限者，法院應以裁定駁回之；
    法院為判決時，應斟酌全辯論意旨及調查證據之結果，民事
    訴訟法第249條第1項第1款、第222條第1項分別定有明文。
    而當事人因撥糧糾葛，經縣政府為行政處分後，提起民事訴
    訟，如其訴之聲明係請求他方履行契約上或慣例上關於撥糧
    之某種義務，而並不涉及行政處分，則無論其請求之當否，
    均應就實體上予以裁判，如係請求以判決變更行政處分或確
    認納糧義務之誰屬，則不屬於普通法院之權限，應依（舊）
    民事訴訟法第249條第1款之規定，以裁定駁回（司法院院字
    第1767號解釋意旨可稽）。經查，抗告人起訴狀表明依民法
    第184條、第179條規定請求相對人給付金錢（見原審卷第4
    、5 頁），並於原審96年12月28日言詞辯論期日陳明侵權行
    為部分訴訟標的為民法184條第1項前段（見原審卷第73至74
    頁），97年1月7日準備書狀重申此旨（見原審卷第84頁正反
    面），97年4月21日準備書續(一)亦然（見原審卷第113頁正反
    面），顯見抗告人係依民法侵權行為與不當得利法則訴請相
    對人給付金錢。揆諸前開說明，應認抗告人係請求普通法院
    就兩造間私法關係為審判，並非主張公法上請求權。原法院
    未斟前開書狀與言詞辯論意旨，逕以本件屬公法爭訟而裁定
    駁回抗告人起訴，尚嫌速斷。從而，抗告人指摘原裁定不當
    ，聲明廢棄，為有理由，應由本院將原裁定廢棄，發回原法
    院另為妥適處理，爰裁定如主文。
中    華    民    國    97    年     8    月     4    日
                    民事第十三庭
                        審判長法  官  黃嘉烈
                              法  官  楊絮雲
                              法  官  吳燁山
正本係照原本作成。
本裁定除以適用法規顯有錯誤為理由，並經本院許可外，不得再
抗告。如提起再抗告，應於收受後10日內委任律師為訴訟代理人
向本院提出再抗告狀。並繳納再抗告費新台幣1000元。
中    華    民    國    97    年     8    月     5    日
                              書記官  于  誠


司法院資訊處製作；財團法人民間司法改革基金會備份。
